臺灣嘉義地方法院刑事判決　　　　　　　　　　　　　九十一年度易字第三九七號
　　公　訴　人　臺灣嘉義地方法院檢察署
　　被　　　告　甲○○
右列被告因妨害自由案件，經檢察官提起公訴（九十一年度偵字第三五五八號），暨
移送併辦（九十一年度偵字第五一八八號、五二一一號），本院判決如左：
    主  文
甲○○以加害生命之事，恐嚇他人致生危害於安全，處拘役伍拾日，如易科罰金，以
佰元折算壹日。
扣案之割草刀壹支沒收。
    事  實
一、甲○○於民國九十一年五月二十九日上午十一時許，在其位於嘉義縣中埔鄉和美
    村八鄰五十巷十二號之住處前，因不滿嘉義縣中埔鄉和美村村長候選人乙○○所
    駕駛車牌號碼ＳＢ－五五四八號之宣傳車音量過大，竟持石頭喝令乙○○將宣傳
    車開出去，乙○○之助選員黃能山下車道歉後，甲○○仍不滿意，竟基於恐嚇之
    犯意，返上開住處內持割草刀向乙○○恫稱：「如果再把宣傳車開進來，就殺你
    」等加害生命之言語，使乙○○因而心生畏懼，致生危害於乙○○之安全。乙○
    ○驚嚇之餘，乃躲入上開宣傳車內，甲○○復上前將上開宣傳車之車門打開，持
    上開割草刀作勢欲砍乙○○，為乙○○將該割草刀奪下後報警處理始查知上情，
    並扣得石頭一個、割草刀一支。
二、案經乙○○訴由嘉義縣警察局中埔分局報告臺灣嘉義地方法院檢察署檢察官偵查
    起訴，暨移送併辦。
    理  由
一、訊據被告甲○○固坦承有於上揭時、地與告訴人乙○○發生口角，惟矢口否認有
    何恐嚇之犯行，辯稱：伊當時並未持割草刀向告訴人恫稱：「如果再把宣傳車開
    進來，就殺你」之語，係因伊當時要去田裡割竹筍，所以手上才會拿割草刀云云
    。惟查被告於上揭時、地，確有持割草刀向告訴人恫稱：「如果再把宣傳車開進
    來，就殺你」等語之事實，業據告訴人於警訊、偵查中及本院審理時指述綦詳（
    詳警卷第三、四頁；偵查卷第一七、一八頁；本院九十一年七月二十六日、十月
    七日訊問筆錄及十一月四日審判筆錄），核與證人即告訴人之助選員黃能山於警
    訊、偵查中及本院調查時證述之情節大致相符（詳警卷第五、六頁；偵查卷第一
    七、一八頁；本院九十一年十月七日訊問筆錄），又參以告訴人與證人黃能山與
    被告並無怨仇，尤無誣賴設詞陷害被告之理，足證被告當時持割草刀並以加害生
    命之言詞恐嚇告訴人乙情，應堪認定。而依被告當時所陳上開恐嚇言詞之內容及
    語氣，在社會一般通念上，信一般有理解事務能力之人均得明其義涵，而因此心
    生畏怖恐懼，致生危害於安全，告訴人亦表示經此恐嚇，已心生畏怖恐懼，顯致
    生危害於安全，堪以認定，是被告上開所辯，顯係事後畏罪卸責之詞，不足採信
    。至被告雖舉證人王清海到庭證述其當時未持割草刀出言恐嚇告訴人乙節，然查
    ，被告不惟於警訊、偵查中對證人王清海當時在場見聞乙情隻字未提，甚且當時
    在場處理之警員周信宏亦到庭為其至現場處理時並未看見證人王清海之證述（見
    本院九十一年十一月四日審判筆錄），是證人王清海當時是否在場，不無可疑？
    且本件事發時係九十一年五月二十九日，被告竟至同年七月三十一日始具狀聲請
    傳訊證人王清海，其對此有利之證據竟遲至事發逾二月後始行提出，實與常情有
    違，益見證人王清海於本院調查中所為之證詞，應有迴護被告之虞，而難為有利
    於被告事實之認定。從而，本件罪證明確，被告犯行堪予認定。
二、查被告甲○○以加害生命之事，恐嚇告訴人乙○○致其心生畏懼。核其所為，係
    犯刑法第三百零五條之恐嚇危害安全罪。爰審酌被告因一時情緒失慮，而持割草
    刀並對告訴人恫稱之恐嚇手段，及告訴人所承受之恐懼等情狀，及其品行、生活
    狀況、智識程度、事後不肯坦認犯行，難認有具體悔過之態度，惟並無因此造成
    告訴人受傷（詳後述），情節尚非重大等一切情狀，量處如主文所示之刑，並諭
    知易科罰金之折算標準，以資懲儆。扣案之割草刀一支，係供被告犯罪所用之物
    ，且為被告所有，業據其供明在卷，爰依刑法第三十八條第一項第二款宣告沒收
    。至扣案之石頭一個，雖係被告所有，然被告持石頭時係在其以上開加害生命之
    言語對告訴人恫嚇之前，難認係被告供本件犯罪所用之物，核與本件恐嚇危害安
    全之犯罪無關，爰不另為沒收之諭知，附此敘明。至臺灣嘉義地方法院檢察署九
    十一年度偵字第五二一一號檢察官移送併辦之案件，與前開論罪部分乃同一事實
    ，本院自應併予審理，附此敘明。
三、至臺灣嘉義地方法院檢察署九十一年度偵字第五一八八號案件檢察官移送併辦意
    旨略以：告訴人乙○○於上開時、地在將被告所持之割草刀奪下之過程中，受有
    左側軀幹挫傷皮下瘀血共一處、右側頭皮之挫傷（眼除外）皮下瘀血共一處六乘
    四公分、左側下肢挫傷皮下瘀血共一處三乘二公分之傷害，認被告涉犯刑法第二
    百七十七條第一項之傷害罪嫌等情，因認與前揭本件公訴之犯罪事實，有牽連犯
    裁判上一罪之關係，而請求併案審理等語。經查，不惟被告堅詞否認有何傷害之
    犯行，且告訴人及證人黃能山於警訊中亦明確供陳告訴人當時未受傷等語（見警
    卷第四、六頁），是告訴人所提出之診斷證明書上所載之傷勢是否為上開奪割草
    刀時所造成，非無可疑；復參酌上開診斷證明書上所載之傷勢為頭部及下肢，並
    無任何手部之傷害，與被告於本院調查時供陳：「（問：你受傷是爭奪刀子受傷
    ？）起初腳跟頭是我撞到車子的，手是奪刀受傷的」、「（問：你那天何以受傷
    ？）因為我去搶被告的刀所以手受傷，而我那時因為要躲被告拿刀砍我，我要跳
    上車子去撞到頭、腳受傷」、「（問：你的傷都不是被告打你的？）手是搶刀子
    受傷的，頭、腳是撞到車子受傷的」等語（分別見本院九十一年七月二十六日、
    十月七日訊問筆錄）相互對照，可知該診斷證明書上所載之傷勢應為告訴人自行
    撞到車子所造成無訛，加以證人周信宏於本院審理時亦為當時未見告訴人受傷之
    證供（見本院九十一年十一月四日審判筆錄），足證被告所辯未傷害告訴人乙情
    ，應堪採信。綜上所述，並無證據證明被告有何傷害之犯行，自難認併案部分與
    本件有何牽連犯之裁判上一罪關係，本院認為尚無從擴張審理範圍，而一併加以
    裁判之餘地，從而移送併辦部分宜退由檢察官另為適法之處理，附此敘明。
據上論斷，應依刑事訴訟法第第二百九十九條第一項前段，刑法第三百零五條、第四
十一條第一項前段、第三十八條第一項第二款，罰金罰鍰提高標準條例第一條前段、
第二條，判決如主文。
本案經檢察官洪三峰到庭執行職務。
中      華      民      國    九十一    年     十一     月     十四     日
                                      臺灣嘉義地方法院刑事第一庭
                                          法  官  黃  仁  勇
右正本證明與原本無異。
如不服本判決，應於判決送達後十日內向本院提出上訴狀( 應附繕本 )。
中      華      民      國    九十一    年     十一     月     十四     日
                                          書記官  呂  權  芳
附錄法條：
刑法第三百零五條：
以加害生命、身體、自由、名譽、財產之事，恐嚇他人致生危害於安全者，處二年以
下有期徒刑、拘役或三百元以下罰金。
